---
title: "Análise Estatística de ..."
author: '**De:** Felipe Figueiredo **Para:** ___'
date: '**Data: ** dd/mm/aaaa'
output:
  html_document:
    fig_caption: yes
    fig_height: 6
    fig_width: 6
    keep_md: yes
    number_sections: yes
    toc: yes
  pdf_document:
    number_sections: yes
    toc: yes
  word_document:
    fig_caption: yes
    fig_height: 6
    fig_width: 6
    reference_docx: misc/style.docx
    toc: yes
subtitle: 'RELATÓRIO: analise_dados_DM_2020-v01'
toc-title: "Sumário"
---

```{r setup, include=FALSE}
knitr::opts_chunk$set(echo = FALSE)
knitr::opts_knit$set(root.dir = normalizePath(".."))
options(scipen = 999)
library(pander)
library(knitr)
library(philsfmisc)
panderOptions('table.style', 'rmarkdown')
```

---

**Histórico do documento**

```{r, echo = FALSE}
Version <- c("01")
Changes <- c("Versão inicial")
history <- cbind(Version, Changes)
colnames(history) <- c("Versão", "Alterações")
# pander(history, split.cells = 70)
kable(history)
```

---

<!-- **Assinaturas** -->

```{r, echo=FALSE}
sig.field <- "__________________________"
date.field <- "_____________"
Stat <- c("Elaborador", "Nome", "Função", sig.field, date.field)
Reviewer <- c("Revisado por", "", "", sig.field, date.field)
Approver <- c("Verificado por", "", "", sig.field, date.field)
Final.Approver <- c("Aprovação final", "", "", sig.field, date.field)

sigs <- rbind(
  Stat
  , Reviewer
  , Approver
  , Final.Approver
  )
rownames(sigs) <- NULL
colnames(sigs) <- c("Papel", "Nome", "Função", "Assinatura", "Data")

# pander(sigs, split.cells = c(9, 14, 14, 16, 8), split.table = Inf)
# kable(sigs)
```

```{r}
source('scripts/results.R', encoding = 'UTF-8')
```

# Lista de abreviaturas

# Introdução

## Objetivos

## Recepção e tratamento dos dados

Os dados recebidos serão reorganizados em uma tabela retangular, agrupando todos os casos em linhas com uma coluna por variável.
A coluna ID será redefinida de modo que haja um ID único para cada participante incluído no estudo, independente do grupo.
Com isso, a tabela de dados analíticos apresentará uma linha para cada observação das variáveis, i.e., cada um dos vinte participantes incluídos no estudo.

As seguintes novas variáveis serão criadas a partir para a análise:

- **EVD dif:** diferença entre EVD pré e pós (numérica)
- **Dominante:** se o lado acometido era o lado dominante do participante (dicotômica)

As seguintes variáveis serão limpas para adequação nas análises:

- **Tempo artrose:** convertida em valores numéricos
  - valores possíveis: número (anos) ou célula vazia
- **Comorbidades:** redefinidas como variáveis dicotômicas
  - reorganizadas em colunas independentes
  - valores possíveis: nome da comorbidade ou célula vazia
- **Retorno:** Esta coluna é repetida em todas as quatro planilhas
  - serão utilizados as duas primeiras ocorrências deste dado:
    - Folha 1 - Tabela 1 - Volar
    - Folha 1 - Tabela 2 - Dorsal

# Metodologia

Esta análise foi realizada utilizando-se o software `R` versão `r getRversion()`.

# Resultados

```{r tabela1}
pander(tab1)
```

Table: **Tabela 1**

```{r tabela2}
pander(tab2, split.table = Inf)
```

Table: **Tabela 2**
¹ teste t de Student, ² teste exato de Fisher.
<!-- # Exceções e Desvios do teste -->

# Conclusões


# Referências

# Apêndice

