---
title: "Análise Estatística de ..."
author: '**De:** Felipe Figueiredo **Para:** Diego Rezende Martins'
date: '**Data: ** dd/mm/aaaa'
output:
  html_document:
    fig_caption: yes
    fig_height: 6
    fig_width: 6
    keep_md: yes
    number_sections: yes
    toc: yes
  pdf_document:
    number_sections: yes
    toc: yes
  word_document:
    fig_caption: yes
    fig_height: 6
    fig_width: 6
    reference_docx: misc/style.docx
    toc: yes
subtitle: 'RELATÓRIO: analise_dados_DM_2020-v01'
toc-title: "Sumário"
---

```{r setup, include=FALSE}
knitr::opts_chunk$set(echo = FALSE)
knitr::opts_knit$set(root.dir = normalizePath(".."))
options(scipen = 999)
library(pander)
library(knitr)
library(philsfmisc)
panderOptions('table.style', 'rmarkdown')
```

---

**Histórico do documento**

```{r versão, echo = FALSE}
Version <- c("01")
Changes <- c("Versão inicial")
history <- cbind(Version, Changes)
colnames(history) <- c("Versão", "Alterações")
# pander(history, split.cells = 70)
kable(history)
```

---

<!-- **Assinaturas** -->

```{r assinaturas, echo=FALSE}
sig.field <- "__________________________"
date.field <- "_____________"
Stat <- c("Elaborador", "Nome", "Função", sig.field, date.field)
Reviewer <- c("Revisado por", "", "", sig.field, date.field)
Approver <- c("Verificado por", "", "", sig.field, date.field)
Final.Approver <- c("Aprovação final", "", "", sig.field, date.field)

sigs <- rbind(
  Stat
  , Reviewer
  , Approver
  , Final.Approver
  )
rownames(sigs) <- NULL
colnames(sigs) <- c("Papel", "Nome", "Função", "Assinatura", "Data")

# pander(sigs, split.cells = c(9, 14, 14, 16, 8), split.table = Inf)
# kable(sigs)
```

# Lista de abreviaturas

- DM: Diabetes mellitus
- EVD:
- HAS: Hipertensão arterial sistêmica
- HT: Hipotireoidismo
- IVC:

```{r carregar resultados}
source('scripts/results.R', encoding = 'UTF-8')
```

# Introdução

## Objetivos

Avaliar se há diferença entre uso de das técnicas de acesso cirúrgico volar e dorsal em indicadores clínicos.

## Recepção e tratamento dos dados

Os dados recebidos foram reorganizados em uma tabela retangular, agrupando todos os casos em linhas com uma coluna por variável.
A coluna ID foi redefinida de modo que haja um ID único para cada participante incluído no estudo, independente do grupo.
Com isso, a tabela de dados analíticos aprensenta uma linha para cada observação das variáveis, i.e., cada um dos vinte participantes incluídos no estudo.

As seguintes novas variáveis foram criadas a partir para a análise:

- **EVD:** diferença entre EVD pré e pós (numérica)
- **DOMINANTE:** se o lado acometido era o lado dominante do participante (dicotômica)

As seguintes variáveis foram limpas para adequação nas análises:

- **TEMPO ARTROSE:** convertida em valores numéricos
  - valores possíveis: número (anos) ou célula vazia
- **Comorbidades:** redefinidas como variáveis dicotômicas
  - reorganizadas em colunas independentes
  - valores possíveis: nome da comorbidade ou célula vazia
- **RETORNO:** Esta coluna é repetida em todas as quatro planilhas
  - foram utilizados as duas primeiras ocorrências deste dado:
    - Folha 1 - Tabela 1 - Volar
    - Folha 1 - Tabela 2 - Dorsal

# Metodologia

## Variáveis e desfechos analisados

Foram avaliados quatro desfechos na comparação entre os dois grupos de participantes.
O desfecho primário considerado foi a diferença na EVD pré e pós nos dois grupos.
Além deste foram avaliados os seguintes desfechos secundários: Alteração degenerativa (artrose) bem como o tempo (em anos) para sua observação, o grau de satisfação e o retorno à profissão.

Adicionalmente as seguintes características foram descritas para todos os participantes do estudo:
Idade (em anos),
Sexo (feminino/masculino),
Acometimento no lado dominante
e a presença de comorbidades (HAS, DM, Tabagismo, HT e IVC).

## Análises estatísticas

As variáveis numéricas foram descritas como média e desvio padrão.
As variáveis categóricas foram descritas como frequência e proporção.
As proporções foram apresentadas como porcentagem.
A comparação de variáveis numéricas entre os dois grupos foi avaliada com o teste t de Student não pareado.
O p-valor do teste t de student foi apresentado na tabela descritiva dos resultados
A comparação de variáveis categóricas entre os dois grupos foi avaliada com o teste exato de Fisher.
Todas as análises foram feitas com nível de significância de 5%.
Todos os testes de significância e intervalos de confiança calculados foram bilaterais.

Esta análise foi realizada utilizando-se o software `R` versão `r getRversion()`.

# Resultados

Vinte participantes foram incluídos neste estudo.
A maioria destes eram homens (85%), com idade média de aproximadamente 55 anos (Tabela 1).
Dentre as comorbidades avaliadas a hipertensão arterial foi a de maior prevalência ocorrendo em 9 participantes (45%).

```{r tabela1}
pander(tab1)
```

Table: **Tabela 1** Características clínicas e epidemiológicas dos participantes de estudo.
mean (SD): média (desvio padrão);
DOMINANTE: se o punho acometido era o lado dominante do participante;
DM: Diabetes mellitus;
HAS: Hipertensão arterial sistêmica;
HT: Hipotireoidismo;
IVC:

A enfermidade avaliada neste estudo foi observada no lado dominante em aproximadamente metade da amostra de estudo (55%), tanto em participantes destros ou canhotos.
Se esta amostra fosse representativa, isto indicaria que não deve haver associação entre o lado acometido e possíveis observações funcionais sobre os indivíduos incluídos.
Salientamos que além deste estudo (n = 20) ser muito pequeno para avaliar este tipo de hipótese, o estudo não foi desenho de modo a calcular a incidência.
Assim esta observação reflete apenas o resultado de associação, e não causalidade.

```{r Cohen d, include=FALSE}
library(DescTools)
library(pwr)
ES.study <- pwr.t.test(n = 10, power = 0.8)
d <- CohenD(dados[GRUPO == "VOLAR"]$EVD, dados[GRUPO == "DORSAL"]$EVD)
```

A tabela 2 exibe as comparações entre os dois grupos de estudo.
Não há evidências nesta amostra de que a troca de acesso cirúrgico altere significativamente o EVD pós-operatório (tamanho do efeito padronizado d = `r format.float(d)`).

```{r tabela2}
pander(tab2, split.table = Inf)
```

Table: **Tabela 2** Comparação dos desfechos clínicos nas duas vias cirúrgicas.
mean (SD): média (desvio padrão);
SATISFAÇÃO: grau de satisfação com o procedimento;
RETORNO: se o participante retornou às atividades laborais dentro do período de observação;
ARTROSE: se foi detectada alteração denegerativa nos exames radiográficos;
TEMPO ARTROSE: medido em anos.
¹ teste t de Student, ² teste exato de Fisher.

Também não foi possível detectar diferença na taxa de retorno ao trabalho após o procedimento, na ocorrência de artrose e, nos casos em que houve artrose, no tempo até sua ocorrência (Tabela 2).

# Exceções e Observações

É importante salientar que este estudo não tem poder estatístico suficiente para detectar diferenças significativas, a menos que o efeito clínico fosse desproporcionalmente maior em uma das vias.
O tamanho de efeito observado nesta amostra foi d = `r format.float(d)`, enquanto que a análise de poder elaborada no SAP indicava que este estudo poderia detectar apenas efeitos superiores a `r format.float(ES.study$d)` consistentemente.
Isto não representa uma limitação metodológica deste estudo, especialmente considerando o contexto acadêmico em que se apresenta.
Ainda assim é necessário ratificar que o mesmo não identifica evidências suficientes para uma mudança na assistência a esta enfermidade específica.

# Conclusões


# Referências

# Apêndice - Dados utilizados

Os dados utilizados neste relatório não podem ser publicados online por questões de sigilo.

```{r dados}
# pander(dados, split.table = Inf)
```
