---
title: "Plano de Análise Estatística de ..."
author: '**De:** Felipe Figueiredo **Para:** ___'
date: '**Data: ** dd/mm/aaaa'
output:
  html_document:
    fig_caption: yes
    fig_height: 6
    fig_width: 6
    keep_md: yes
    number_sections: yes
    toc: yes
  pdf_document:
    number_sections: yes
    toc: yes
  word_document:
    fig_caption: yes
    fig_height: 6
    fig_width: 6
    reference_docx: misc/SAP-style.docx
    toc: yes
subtitle: 'SAP: analise_dados_DM_2020-v01'
toc-title: "Sumário"
---

```{r setup, include=FALSE}
knitr::opts_chunk$set(echo = FALSE)
knitr::opts_knit$set(root.dir = normalizePath(".."))
options(scipen = 999)
library(pander)
library(knitr)
library(philsfmisc)
```

---

**Histórico do documento**

```{r, echo = FALSE}
Version <- c("01")
Changes <- c("Versão inicial")
history <- cbind(Version, Changes)
colnames(history) <- c("Versão", "Alterações")
# pander(history, split.cells = 70)
kable(history)
```

---

<!-- **Assinaturas** -->

```{r, echo=FALSE}
sig.field <- "__________________________"
date.field <- "_____________"
Stat <- c("Elaborador", "Nome", "Função", sig.field, date.field)
Reviewer <- c("Revisado por", "", "", sig.field, date.field)
Approver <- c("Verificado por", "", "", sig.field, date.field)
Final.Approver <- c("Aprovação final", "", "", sig.field, date.field)

sigs <- rbind(
  Stat
  , Reviewer
  , Approver
  , Final.Approver
  )
rownames(sigs) <- NULL
colnames(sigs) <- c("Papel", "Nome", "Função", "Assinatura", "Data")

# pander(sigs, split.cells = c(9, 14, 14, 16, 8), split.table = Inf)
# kable(sigs)
```

# Lista de abreviaturas

# Introdução

## Contexto

## Objetivos

## Hipóteses

# Limpeza dos dados

Os dados recebidos serão reorganizados em uma tabela retangular, agrupando todos os casos em linhas com uma coluna por variável.
A coluna ID será redefinida de modo que haja um ID único para cada participante incluído no estudo, independente do grupo.
Com isso, a tabela de dados analíticos apresentará uma linha para cada observação das variáveis, i.e., cada um dos vinte participantes incluídos no estudo.

As seguintes novas variáveis serão criadas a partir para a análise:

- **EVD dif:** diferença entre EVD pré e pós (numérica)
- **Dominante:** se o lado acometido era o lado dominante do participante (dicotômica)

As seguintes variáveis serão limpas para adequação nas análises:

- **Tempo artrose:** convertida em valores numéricos
  - valores possíveis: número (anos) ou célula vazia
- **Comorbidades:** redefinidas como variáveis dicotômicas
  - reorganizadas em colunas independentes
  - valores possíveis: nome da comorbidade ou célula vazia
- **Retorno:** Esta coluna é repetida em todas as quatro planilhas
  - serão utilizados as duas primeiras ocorrências deste dado:
    - Folha 1 - Tabela 1 - Volar
    - Folha 1 - Tabela 2 - Dorsal

A tabela de dados analíticos será criada de acordo com a seguinte estrutura da Tabela 1.

```{r tab.dados}
tab.dados <- tibble::tibble(
  ID = c(1:3, "...", 20),
  Idade = "",
  Sexo = "",
  Grupo = "",
  "EVD Pré" = "",
  "EVD Pós" = "",
  "EVD dif" = "",
  "Lado dominante" = "",
  "Lado acometido" = "",
  "Dominante" = "",
  Artrose = "",
  "Tempo artrose" = "",
  "Statisfação" = "",
  "Retorno" = ""
  )
pander(tab.dados, split.table = Inf)
```

Table: **Tabela 1** Estrutura da nova tabela de dados analíticos

As colunas de comorbidades serão acrescentadas à tabela de dados, seguindo a estrutura apresentada na Tabela 2.

```{r tab.dados.comorb}
tab.dados.comorb <- tibble::tibble(
  ID = c(1:3, "...", 20),

  "(colunas tabela 1...)" = "",
  HAS = "",
  DM = "",
  Tabagismo = "",
  Hipotireoidismo = "",
  IVC = ""
  )
pander(tab.dados.comorb, split.table = Inf)
```

Table: **Tabela 2** Representação das comorbidades na tabela de dados analíticos

# Variáveis do estudo

## Desfechos primário e secundários

Serão avaliados quatro desfechos na comparação entre os dois grupos de participantes:

**desfecho primário**

- diferença na EVD pré e pós nos dois grupos

**desfechos secundários**

- alteração degenerativa (artrose)
- Grau de satisfação
- Retorno à profissão

## Covariáveis

- Idade
- Sexo
- Acometimento no lado dominante
- Comorbidades
  - HAS
  - DM
  - Tabagismo
  - Hipotireoidismo
  - IVC

# Métodos estatísticos

## Análises estatísticas

### Análise descritiva


```{r tab.descr}

```

### Análise inferencial


```{r tab.res}

```


### Modelagem estatística

## Significância e Intervalos de Confiança

Todas as análises serão feitas com nível de significância de 5%.
Todos os testes de significância e intervalos de confiança calculados serão bilaterais.

## Tamanho da amostra e Poder

```{r}
library(pwr)
n <- 10
ES.large <- pwr.t.test(n = 10, d = 0.8)
ES.study <- pwr.t.test(n = 10, power = 0.8)
# s/m/l = .2/.5/.8
```

O desfecho primário deste estudo é uma variável numérica e será analisada com o teste t de Student.
Na ausência de estimativas prévias da média e desvio padrão do desfecho primário (EVD) a análise de poder só pode ser feita usando-se o método de Cohen de tamanho de efeito padronizado.
Esta abordagem utiliza apenas os dados obtidos na amostra de estudo e Cohen sugere a seguinte interpretação de tamanhos de efeito padronizados:

- efeito pequeno: d = 0.2
- efeito médio: d = 0.5
- efeito grande: d = 0.8

Com `r n` participantes incluídos em cada grupo, este estudo é capaz de detectar um tamanho de efeito grande (d = 0.8) com poder de `r format.pct(ES.large$power)` e significância de 5%.
Por outro lado, se estipularmos o nível de poder tipicamente encontrado na literatura de 80%, o efeito padronizado precisa ser pelo menos `r format.float(ES.study$d)` para que este estudo possa detectá-lo com significância de 5%.

É pouco provável que esta amostra seja suficiente para detectar um efeito estatisticamente significativo entre os grupos.

## Softwares utilizados

Esta análise será realizada utilizando-se o software `R` versão `r getRversion()`.

<!-- # Resultados -->

# Exceções e Observações

<!-- # Conclusões -->

# Referências

# Apêndice

